【裁判字號】    89,訴,706
【裁判日期】    900410
【裁判案由】    毒品危害防制條例
【裁判全文】
臺灣嘉義地方法院刑事判決                          八十九年度訴字第七六號
    公  訴  人  臺灣嘉義地方法院檢察署檢察官
    被      告  乙○○
右列被告因毒品危害防制條例案件，經檢察官提起公訴（八十九年度毒偵字第一六九
八號），本院判決如左：
    主  文
乙○○無罪。
    理  由
一、公訴意旨略以：被告乙○○於民國八十九年十月九日下午二時三十五分採尿時之
    前九十六小時內，在不詳處所施用第一級毒品海洛因，嗣為警採尿送驗查獲，因
    認被告涉犯毒品危害防制條例第十條第一項之吸食第一級毒品罪嫌。
二、按犯罪事實應依證據認定之，無證據不得推定其犯罪事實。又不能證明被告犯罪
    者，應諭知無罪之判決，刑事訴訟法第一百五十四條、第三百零一條第一項分別
    定有明文。又事實之認定，應憑證據，如未能發現相當證據，或證據不足以證明
    ，自不能以推測或擬制之方法，為裁判基礎（最高法院四十年臺上字第八十六號
    判例參照）。另認定不利於被告之事實，須依積極證據，苟積極證據不足為不利
    於被告事實之認定時，即應為有利於被告之認定，更不必有何有利之證據，最高
    法院三十年上字第八一六號著有判例。
三、本件公訴人認被告涉有吸食第一級毒品海洛因之罪嫌，無非以長榮管理學院所出
    具之被告尿液檢驗報告呈現鴉片類毒品陽性反應為據。訊據被告乙○○堅詞否認
    有公訴人所指稱之吸食事實，辯稱因感冒而於右揭驗尿時間之前二天服用「止咳
    糖漿」等語。經查，被告於驗尿前因感冒、咳嗽等症狀，而委由被告之妻甲○○
    至位於嘉義縣中埔鄉○○村○○路六號（與被告住所同村）之祥安藥局，向藥房
    負責人郭文吉以新台幣七十元購買台南瑞士製藥股份有限公司所製造之「止咳糖
    漿」一瓶，供予被告服用等情，業據證人甲○○及郭文吉到庭證述屬實，並有該
    「止咳糖漿」之包裝盒及說明書附卷可稽，核與被告於採尿時、偵訊時及本庭審
    理時所辯皆相符合。復查，被告之尿液經員警採尿初驗時，僅呈可待因陽性反應
    ，未檢出安非他命或嗎啡成分，又長榮管理學院所出具之被告尿液檢驗報告亦記
    載「嗎啡陰性反應，可待因陽性反應」，且上開「止咳糖漿」之包裝盒及說明書
    上之成分欄均記載含有可待因成分而無其他毒品成分，故被告尿液中之可待因陽
    性反應，應係單純服用該「止咳糖漿」所致，並非因施用鴉片類毒品所致，此有
    列管毒品人口尿液檢體採集送驗紀錄表（偵查卷第八頁）、長榮管理學院所出具
    之被告尿液檢驗報告（偵查卷第七頁）及法務部調查局（九十）陸（一）字第九
    ○○一五八四九號函文在卷可參。此外，復查無其他積極證據足以證明被告有何
    毒品危害防制條例第十條第一項之吸食第一級毒品罪嫌犯行，被告此部份罪嫌尚
    屬不足，應為無罪之諭知。
據上論斷，應依刑事訴訟法第第三百零一條第一項，判決如主文。
本案經檢察官張長樹到庭執行職務。
中      華      民      國    九 十    年      四      月      十      日
                                  臺灣嘉義地方法院刑事第二庭
                                          法  官  李  麗  萍
右正本證明與原本無異。
如不服本判決，應於判決送達後十日內向本院提出上訴狀( 應附繕本 )。
中      華      民      國    九十     年      四      月     十二     日
                                          書記官  侯  麗  茹


司法院資訊處製作；財團法人民間司法改革基金會備份。
